【裁判字號】    99,易,883
【裁判日期】    991222
【裁判案由】    竊盜
【裁判全文】
臺灣嘉義地方法院刑事判決               99年度易字第883號
公  訴  人  臺灣嘉義地方法院檢察署檢察官
被      告  蕭又誠
上列被告因竊盜案件，經檢察官提起公訴（99年度偵字第8449號
），被告就被訴事實為有罪之陳述，爰依簡式審判程序，判決如
下：
    主  文
蕭又誠攜帶兇器竊盜，處有期徒刑陸月，如易科罰金，以新臺幣
壹仟元折算壹日，扣案螺絲起子伍支、美工刀壹支、斜口鉗壹支
、鉗子壹支、小型破壞剪壹支、圓形把手貳支、中型鉗子壹支、
活動板手壹支、活動式圓形板手壹支、小綠色膠帶壹個、S 腰帶
壹條、棉質手套壹雙、透明手套壹雙、工具包壹個均沒收之。
    犯罪事實及證據名稱
一、犯罪事實：
    蕭又誠因缺錢花用，遂基於意圖為自己不法所有之犯意，於
    民國99年10月28日上午7 時許，攜帶其所有客觀上足對人身
    安全產生危害之螺絲起子5 支、美工刀1 支、斜口鉗1 支、
    鉗子1 支、小型破壞剪1 支、圓形把手2 支、中型鉗子1 支
    、活動板手1 支、活動式圓形板手1 支及小綠色膠帶1 個、
    S 腰帶1 條、棉質手套1 雙、透明手套1 雙等工具，裝在工
    具包內，前往嘉義縣新港鄉○○村○○路605 號「嘉珈加油
    站」舊址，手戴透明及棉質手套，腰繫S 腰帶，以攜帶之美
    工刀、鉗子、小綠色膠帶等工具，攀爬上電桿，持鉗子、美
    工刀等工具，剪斷許月琴所有之電纜線並拆卸該處開關電箱
    ，竊取得手後據為己有，適為正在鄰近工作之鄭睦鏻發現，
    通知許月琴到場，經許月琴報警處理，查悉上情。
二、程序部分：
    本件被告蕭又誠所犯為死刑、無期徒刑、最輕本刑為3 年以
    上有期徒刑以外之罪，被告於準備程序中均就被訴事實為有
    罪之陳述，經法官告知簡式審判程序之旨，並聽取公訴人、
    被告之意見後，合議庭認為適宜，依刑事訴訟法第273 條之
    1 第1 項規定，裁定進行簡式審判程序。又刑事訴訟法第15
    9 條第1 項規定：被告以外之人於審判外之言詞或書面陳述
    ，除法律有規定者外，不得作為證據。惟同條第2 項例外規
    定：法院以簡式審判程序，不適用之。故本件不適用傳聞排
    除法則有關限制證據能力之相關規定。並得依同法第310 條
    之2 之準用同法第454 條之規定製作略式判決書，僅需記載
    犯罪事實、證據名稱及應適用之法條，並得以簡略方式為之
    。
三、證據名稱：
(一)、告訴人許月琴之警詢及偵訊筆錄。
(二)、證人鄭睦鏻之警詢筆錄及其指認被告之指認犯罪嫌疑人紀錄
    表、相片影像資料查詢結果。
(三)、土地所有權狀及土地租賃契約書影本。
(四)、現場及贓物照片10張。
(五)、贓物認領保管單、扣押書。
(六)、扣案中型鉗子1 支、小型破壞剪1 支、圓形把手2 支、美工
    刀1 支、斜口鉗1 支、鉗子1 支、活動扳手1 支、活動式圓
    形板手1 支、鋸子1 支、塑膠管2 支、木棒4 支、攀爬電桿
    安全繩1 條、小綠色膠帶1 個、S 腰帶1 條、棉質手套1 雙
    、透明手套1 雙、工具包1 個、螺絲起子5 支。
(七)、被告於警詢、偵查及本院審理時之自白。
(八)、被告之自白核與上開積極證據相吻合，應屬信實可採。本件
    事證明確，被告犯行，洵堪認定。
四、論罪科刑之理由：
(一)、按刑法第321 條第1 項第3 款所定之兇器，其種類並無限制
    ，凡客觀上足對人之生命、身體、安全構成威脅，具有危險
    性之兇器均屬之；且祇須行竊時攜帶此種具有危險性之兇器
    為已足，並不以攜帶之初有行兇之意圖為必要（最高法院79
    年台上字第5253號判例參照）。本件被告行竊時所攜帶使用
    或預備使用之扣案中型鉗子1 支、小型破壞剪1 支、圓形把
    手2 支、美工刀1 支、斜口鉗1 支、鉗子1 支、活動扳手1
    支、活動式圓形板手1 支、螺絲起子5 支等物均屬金屬材質
    、質地堅硬，客觀上自足對人之生命、身體構成威脅，具有
    危險性，而屬兇器無疑，是核被告所為，係犯刑法第321 條
    第1 項第3 款攜帶兇器竊盜罪。
(二)、本院審酌被告有竊盜前科，有臺灣高等法院被告前案紀錄表
    在卷可稽，素行不佳，正值壯年，非無謀生能力，竟不思以
    勞力從事正當工作賺取合法收入，甫於99年8 月間為竊盜犯
    行，經本院判處有期徒刑6 月，又於短期間內再犯本案，顯
    見其對他人財產權缺乏尊重，殊不可取，惟其於本院審理時
    已坦承犯行，犯後態度尚稱良好，所竊取之物，價值不高，
    已為被害人許月琴領回，犯罪所生危害不大，且被害人許月
    琴已到庭表示其願意原諒被告，只希望被告日後不再竊盜，
    被告亦當庭向被害人許月琴道歉，已知悔悟，為高中畢業，
    未婚，亦無子女及其他一切情狀，量處如主文所示之刑，並
    諭知易科罰金之折算標準。
(三)、扣案之螺絲起子5 支、美工刀1 支、斜口鉗1 支、鉗子1 支
    、小型破壞剪1 支、圓形把手2 支、中型鉗子1 支、活動板
    手1 支、活動式圓形板手1 支、小綠色膠帶1 個、S 腰帶1
    條、棉質手套1 雙、透明手套1 雙、工具包1 個為被告所有
    ，係供或預備供被告犯本件竊盜罪所用之物，業據其供承在
    卷，均應依刑法第38條第1 項第2 款宣告沒收之。又扣案木
    棒4 支、鋸子1 支、塑膠管2 支、攀爬電桿安全繩1 條，雖
    係被告所有，但非供或預備供其犯本件竊盜所用之物，業據
    其供述明確，爰不予宣告沒收，附此敘明。
五、檢察官雖以被告有竊盜犯罪習慣，不思改過遷善，僅藉刑之
    執行實不足以根絕其惡習，請求依竊盜犯贓物犯保安處分條
    例第3 條第1 項之規定併予諭知應於刑之執行前令入勞動場
    所強制工作等語，惟按18歲以上之竊盜犯、贓物犯，有犯罪
    之習慣，且宣告之應執行之刑達1 年以上者，得於刑之執行
    前，令入勞動場所強制工作，竊盜犯贓物犯保安處分條例第
    2 條第4 項、第3 條第1 項定有明文。故竊盜犯及與竊盜案
    件有關之贓物犯，其保安處分之宣告及執行，係刑法第90條
    關於保安處分規定之特別法，自應優先適用，此觀同條例第
    1 條之規定自明（最高法院97年度臺非字第222 號判決意旨
    參照）。是18歲以上之竊盜犯，有犯罪之習慣，且宣告之應
    執行之刑達1 年以上者，得於刑之執行前，優先依竊盜犯贓
    物犯保安處分條例之相關規定，令入勞動場所強制工作。查
    被告所犯上開竊盜犯行，經本院量處有期徒刑6 月，已如前
    述，是本件被告所處之刑未達1 年之有期徒刑，業與前揭竊
    盜犯贓物犯保安處分條例所規定令入勞動場所強制工作之要
    件不符。另按保安處分中之強制工作，旨在對嚴重職業性犯
    罪及欠缺正確工作觀念或無正常工作因而犯罪者，強制其從
    事勞動，學習一技之長及正確之謀生觀念，使其日後重返社
    會，能適應社會生活。保安處分之措施亦含社會隔離、拘束
    身體自由之性質，其限制人民之權利，實與刑罰同，本諸法
    治國家保障人權之原理及刑法之保護作用，其法律規定之內
    容，應受比例原則之規範，使保安處分之宣告，與行為人所
    為行為之嚴重性、行為人所表現之危險性，及對於行為人未
    來行為之期待性相當。刑法第90條及竊盜犯贓物犯保安處分
    條例第3 條第1 項關於強制工作之規定，均係本於上開意旨
    制定，而由法院視個案中行為人之危險性格，依職權決定應
    否交付強制工作，以達保安處分之特別預防之目的（司法院
    大法官會議釋字第471 號解釋意旨、最高法院96年度臺上字
    第338 號判決意旨參照）。查被告於86年間雖有1 次竊盜犯
    行，經本院判處罰金5,000 元確定，及於99年8 月間因竊盜
    犯行，為本院於99年11月29日以99年度易字第714 號判決判
    處有期徒刑6 月確定，於犯本次竊盜罪前，僅有2 次竊盜犯
    行，且所犯情節均非重大，被告又自承從事水電工作，顯見
    被告尚非以竊盜維生或有犯竊盜罪之習慣，復審酌其本次犯
    罪行為之嚴重性、竊取之物價值非鉅，所竊得財物已返還被
    害人未實際得利等情，依比例原則，綜合其所表現之危險性
    以觀，本院因認宣告如主文所示之刑，給予適當處罰已足，
    況改正被告竊盜犯行之有效方法，在於提供適當之更生保護
    、就業機會及社會扶助等，並非僅有執行強制工作之保安處
    分一途，對強制工作處分之諭知自應從嚴認定。本院綜合上
    情，認並無藉由保安處分之強制工作方式以達教化與治療目
    的之必要，爰不為令入勞動場所強制工作之諭知，併此敘明
    。
六、應適用之法律：
(一)、刑事訴訟法第273 條之1 第1 項、第299 條第1 項前段、第
    310 條之2 、第454 條。
(二)、刑法第321 條第1 項第3 款、第41條第1 項前段、第38條第
    1 項第2 款。
本案經檢察官曹合一到庭執行職務
中    華    民    國    99    年    12    月    22    日
                  刑事第三庭  法  官  李 秋 瑩
以上正本證明與原本無異。
如不服本判決應於收受判決後10日內向本院提出上訴書狀，並應
敘述具體理由；其未敘述上訴理由者，應於上訴期間屆滿後20日
內向本院補提理由書（均須按他造當事人之人數附繕本）「切勿
逕送上級法院」。告訴人或被害人如對於本判決不服者，應具備
理由請求檢察官上訴，其上訴期間之計算係以檢察官收受判決正
本之日期為準。
中    華    民    國    99    年    12    月    22    日
                              書記官  楊 國 色
附錄本案論罪科刑法條全文：
中華民國刑法第321條
（加重竊盜罪）
犯竊盜罪而有左列情形之一者，處 6 月以上、 5 年以下有期徒
刑：
一、於夜間侵入住宅或有人居住之建築物、船艦或隱匿其內而犯
    之者。
二、毀越門扇、牆垣或其他安全設備而犯之者。
三、攜帶兇器而犯之者。
四、結夥三人以上而犯之者。
五、乘火災、水災或其他災害之際而犯之者。
六、在車站或埠頭而犯之者。
前項之未遂犯罰之。

司法院資訊處製作；財團法人民間司法改革基金會備份。
